最高法院刑事判決　　　　　　　　　　　　　　　八十六年度台上字第五七○五號
　　上訴人　黃添秀
　　　　　　黃永熀
　　被　告　甲○○
右上訴人等因自訴被告侵占案件，不服台灣高等法院中華民國八十五年十二月三十一
日第二審更審判決（八十四年度重上更(三)字第九八號，自訴案號：台灣桃園地方法院
八十一年度自字第七二號），提起上訴，本院判決如左：
    主  文
原判決撤銷，發回台灣高等法院。
    理  由
本件原判決以上訴人即自訴人黃添秀、黃永熀自訴被告甲○○涉犯刑法第三百三十六
條第二項之業務侵占罪嫌，經審理結果，認不能證明被告犯罪，因而維持第一審諭知
無罪之判決，固非無見。惟查關於上訴人等自訴被告於民國八十年三月十三日以虛列
「支出訴訟費」帳目之方式，侵占「黃梅生祭祀公業」之財產新台幣（下同）一千萬
元部分，原判決採信被告之辯解，以該祭祀公業撥付予被告之一千萬元款項，係作為
授權被告處理祭祀公業土地被派下員或第三人無權占有，所發生之一切民刑訴訟、強
制執行等相關事宜，及委聘律師之律師費用，截至八十五年二月間，被告已動支律師
費用五百三十九萬七千元，出庭人員差旅費、交通費、餐費、高速公路通行費等共一
百萬元，合計支出六百三十九萬七千元，餘款三百六十萬三千元，仍由被告保管持有
中，因目前該祭祀公業之民刑訴訟尚未全部結案，依各該案件進行至每一新審級，將
再發生律師費用，餘款仍須由被告陸續支付，因認難謂被告有侵占該一千萬元情事（
見原判決理由十三）。然依卷內資料，黃梅生祭祀公業八十年度（零用）收支明細表
中載有第一○七項：十月三日「起訴狀」七三，九六八元（見上更(二)卷第九十頁），
其所謂之「起訴狀」費用究何所指﹖如係律師撰狀費用，應屬律師費用之一部分，何
以未包括在前開被告於八十年三月十三日領用之一千萬元之內，而另在零用金項下支
付﹖凡此均有疑義，因與被告所辯是否可信至有關係，自有究明之必要。本院前次發
回意旨業經指明，原審置而不論，仍未予以釐清說明，即為有利於被告之判決，非無
判決理由不備之違法。上訴意旨執此指摘，為有理由，應認原判決仍有發回更審之原
因。至被告被訴另侵占律師費三十萬零九百元、特支費二十五萬零八百元、零用金一
百四十一萬元部分，依自訴意旨，係認與上開侵占一千萬元部分，有連續犯裁判上一
罪之關係，基於審判不可分原則，應併予發回。又本件雖係刑事訴訟法第三百七十六
條第三款所列之案件，惟於修正刑事訴訟法施行前，原得上訴於第三審法院，且已繫
屬於法院，依刑事訴訟法施行法第五條第一項規定，仍應依施行前之法定程序終結之
，附此明。
據上論結，應依刑事訴訟法第三百九十七條、第四百零一條，判決如主文。
中      華      民      國    八十六    年      九      月    二十五    日
                              最高法院刑事第六庭
                                  審判長法官  黃  劍  青
                                        法官  劉  敬  一
                                        法官  林  增  福
                                        法官  林  文  豐
                                        法官  邵  燕  玲
      右正本證明與原本無異
                                              書  記  官
中      華      民      國    八十六    年      十      月      三      日
